臺灣高等法院臺南分院民事判決　100年度上易字第8號
上　訴　人　曾辛金
訴訟代理人　詹俊平　律師
被　上訴人　李錦美
上列當事人間請求辦理股份讓與登記事件，上訴人對於中華民國
99年12月1日臺灣臺南地方法院第一審判決（99年度訴字第1222
號）提起上訴，本院於100年10月18日言詞辯論終結，判決如下
：
    主  文
上訴駁回。
第二審訴訟費用由上訴人負擔。
    事實及理由
一、上訴人主張：伊早年獨資創立右晟實業股份有限公司（下稱
    右晟公司），因公司法規定，股份有限公司之設立，必須有
    7名以上股東，乃借用妻子即被上訴人之名義，登記為右晟
    公司之股東之一，股份1,000股，面額每股1,000元（下稱系
    爭股份），87年間伊終止兩造間之系爭股份借名登記契約，
    請求被上訴人返還系爭股份，被上訴人承諾願將系爭股份讓
    與伊，並於87年7月1日出具無償轉讓同意書，之後卻不辦理
    股份讓與手續，爰依契約終止後之回復原狀請求權，提起本
    訴訟，求為判決：被上訴人應將其所有之右晟實業股份有限
    公司股份1,000股，面額每股1,000元，合計100萬元，向右
    晟實業股份有限公司辦理全部股份讓與上訴人登記，並將受
    讓人即上訴人姓名曾辛金，身分證統一編號Ｚ000000000號，
    及住所臺南市○區○○○路15號登載於右晟實業股份有限公
    司股東名簿。
二、被上訴人則以：股份係其向娘家籌措資金取得，兩造間沒有
    訂立系爭股份借名登記契約等語置辯。
三、原審為上訴人敗訴之判決，上訴人不服，提起上訴，求為判
    決：原判決廢棄；被上訴人應將其所有之右晟實業股份有限
    公司股份1,000股，面額每股1,000元，合計100萬元，向右
    晟實業股份有限公司辦理全部股份讓與上訴人登記，並將受
    讓人即上訴人姓名曾辛金，身分證統一編號Ｚ000000000號，
    及住所臺南市○區○○○路15號登載於右晟實業股份有限公
    司股東名簿。被上訴人則求為判決：上訴駁回。
四、不爭之事實
    下列事實為兩造所不爭，並有右晟公司變更登記卡、股東名
    冊可參，堪信為實：81年右晟公司設立登記，被上訴人為股
    東之一，股份1,000股，每股面額1,000元，合計100萬元。
五、爭點及本院之判斷
（一）本件之爭點在於兩造間是否訂立系爭股份借名登記契約？
（二）本院之判斷
    １按當事人主張有利於己之事實者，就其事實有舉證之責任
      ，民事訴訟法第277條前段定有明文。如不爭之事實所示
      ，系爭股份之登記名義人為被上訴人，自應以其權利外觀
      即登記名義人為所有權人，上訴人主張系爭股份實為其所
      有、僅借用被上訴人名義登記乙節，為被上訴人否認，其
      主張與登記外觀不符，即非屬常態（登記與實際名義人同
      一）而為變態之事實，則上訴人自應就此有利於己之變態
      事實負舉證責任。
    ２上訴人雖提出無償轉讓同意書1紙為證（見原審卷第8頁）
      ，惟查該同意書係記載：「立書人（即被上訴人）並同意
      將名下右晟實業股份有限公司全部股權，無償轉讓予曾辛
      金先生。」。則由同意書之文字，僅能證明被上訴人曾同
      意「無償轉讓」系爭股權予上訴人，然「無償轉讓」之原
      因諸多，尚無從僅由「無償轉讓」之同意書及兩造為夫妻
      之事實，而遽而推論系爭借名登記契約確屬存在。此外上
      訴人未舉其他事證，證明兩造間就系爭股份有借名登記契
      約存在之事實，是其主張即無可採。
六、綜上，上訴人依借名契約終止後之回復原狀請求權，請求被
    上訴人將系爭股份移轉登記與上訴人，為無理由，不應准許
    。原審為上訴人敗訴之判決，並無不合。上訴意旨指摘原判
    決不當，求予廢棄改判，為無理由，應予駁回。
七、本件事證已臻明確，兩造關於系爭同意書上之簽名及印文是
    否為真正等攻防方法，經本院審酌後，認縱令為真，亦無從
    證明借名契約存在，即與判決之結果不生影響，無一一論述
    必要，併此敘明。
八、據上論結，本件上訴為無理由，依民事訴訟法第449條第1項
    、第78條，判決如主文。
中    華    民    國   100    年    11    月    1     日
                  民事第四庭    審判長法  官  吳上康
                                      法  官  王浦傑
                                      法  官  蔡勝雄
上為正本係照原本作成。
不得上訴。
中    華    民    國   100    年    11    月    1     日
                                     書記官  李梅菊